臺灣橋頭地方法院民事裁定
109年度消債清字第26號
聲請人即債  王雄明  
務人                    之5                             
0000000000000000

0000000000000000

0000000000000000

上列當事人因消費者債務清理事件聲請清算，本院裁定如下：
    主  文
聲請人王雄明自民國一百零九年九月二十六日下午四時起開始清
算程序。
命司法事務官進行本件清算程序。
    理  由
一、聲請意旨略以：聲請人即債務人王雄明前向金融機構辦理貸
    款等，致積欠無擔保債務計新臺幣（下同）13,486,024元，
    此債權經讓與至台灣金聯資產管理股份有限公司（下稱台灣
    金聯公司），因無法清償債務，乃於民國109年2月間向本院
    聲請前置調解，惟因僅有非金融機構債權人，毋需進行前置
    協商程序，因聲請人有不能清償債務或有不能清償之虞，復
    未經法院裁定開始更生程序或宣告破產，爰依法聲請准予裁
    定清算等語。
二、按「債務人不能清償債務或有不能清償之虞者，得依本條例
    所定更生或清算程序，清理其債務。」消費者債務清理條例
    （下稱消債條例）第3條定有明文。衡以消費者與金融機構
    間債之關係之發生，係依契約自由原則及相互間之信賴為基
    礎，此為社會經濟活動得以維繫及發展之重要支柱，債務人
    經濟窘迫，固不應任其自生自滅，債權人一方之利益，仍不
    能因之摒棄不顧。是債務人於協商程序中，自應本於個人實
    際財產及收支狀況，依最大誠信原則，商討解決方案。如終
    究不能成立協商，於聲請更生或清算時，法院審酌上開條文
    所謂「不能清償或有不能清償之虞」，自宜綜衡債務人全部
    收支、信用及財產狀況，評估是否因負擔債務，而不能維持
    最基本之生活條件；所陳報之各項花費，是否確屬必要性之
    支出；如曾有協商方案，其條件是否已無法兼顧個人生活之
    基本需求等情，為其判斷之準據。
三、經查：
  ㈠聲請人前向各金融機構辦理貸款，此債權經讓與至台灣金聯
    公司，現積欠無擔保債務至少13,486,024元，前因無法清償
    債務，而於109年2月間向本院聲請前置調解，因僅有非金融
    機構債權人，毋需進行前置協商程序而逕聲請清算程序等情
    ，此有109年2月26日前置調解聲請狀所附債權人清冊、財團
    法人金融聯合徵信中心前置協商專用債權人清冊、信用報告
    、109年5月29日台灣金聯公司陳報狀等件在卷可稽，堪信為
    真實。
  ㈡聲請人現任職於台塑海運股份有限公司，依108年4月至109年
    2月薪資明細單所示，此期間薪資總額為700,165元，核每月
    平均薪資63,651元，另領有年終獎金214,161元，核每月平
    均獎金17,847元，而其名下無財產，107、108年度申報所得
    分別為991,075元、1,014,527元，核108年度每月平均所得8
    4,544元，現勞工保險投保薪資45,800元等情，有財產及收
    入狀況說明書、勞工保險被保險人投保資料表、綜合所得稅
    各類所得資料清單暨國稅局財產歸屬資料清單、109年4月17
    日陳報狀所附薪資明細單、薪資轉帳存摺內頁、本院稅務電
    子閘門財產所得調件明細表附卷可稽。則查無聲請人有其他
    收入來源，佐以聲請人提出薪資明細單為證，則以聲請人主
    張之收入來源，應全非虛罔，是以薪資明細單所示每月平均
    薪資、獎金共81,498元作為核算其現在償債能力之基礎，應
    能反映真實收入狀況。
  ㈢至支出部分，聲請人主張需扶養配偶及1名未成年子女，各支
    出扶養費15,719元。按直系血親、配偶相互間，互負扶養之
    義務，民法第1114條第1款、第1116條之1固有明文。查聲請
    人與配偶育有1名94年生未成年子女，配偶於108年度申報所
    得2,000元，名下尚有房屋及汽車，子女則無所得及財產，
    惟配偶、子女名下存款分別約420,000元、350,000元等情，
    有戶籍謄本、綜合所得稅各類所得資料清單暨國稅局財產歸
    屬資料清單、本院稅務電子閘門財產所得調件明細表、存款
    存摺內頁等附卷可考，而經本院函詢聲請人其配偶、子女存
    款詳情，聲請人迄未陳報，則堪認以配偶、子女之存款尚能
    維持生活，聲請人稱扶養配偶、子女等情，難認可採。至聲
    請人個人日常生活必要費用部分，審酌聲請人負債之現況，
    基於社會經濟活動之互賴及誠信，該日常生活所需費用，自
    應節制開支，不得有超越一般人最低生活標準之享受，否則
    反失衡平，本院依消債條例第64條之2第1項，參酌109年度
    高雄市最低生活費標準13,099元之1.2倍為15,719元，則聲
    請人每月最低生活費除有特殊情形並有證據證明者外，自宜
    以此為度，始得認係必要支出。聲請人自陳每月必要支出為
    15,719元，尚與上開標準相同，應屬可採。
  ㈣綜上所述，以聲請人現每月之收入81,498元為其償債能力基
    準，扣除其每月個人必要生活費15,719元後僅餘65,779元，
    而聲請人目前負債總額為13,486,024元，以上開餘額按月攤
    還結果，約17年期間始能清償完畢，堪認聲請人確有不能清
    償債務或有不能清償之虞之情事。從而，聲請人主張已不能
    清償債務，聲請本院准予清算，依所舉事證及本院調查結果
    ，即無不合。
四、末按「法院開始清算程序之裁定，應載明其年、月、日、時
    ，並即時發生效力。」、「法院裁定開始更生或清算程序後
    ，得命司法事務官進行更生或清算程序，必要時得選任律師
    、會計師或其他適當之自然人或法人一人為監督人或管理人
    。」，消費者債務清理條例第83條第1項、第16條第1項分別
    定有明文。本件聲請人其目前收入及財產狀況，不能履行債
    務，未償之債務亦屬不能清償，有如上述。從而，聲請人聲
    請清算，洵屬有據，應予准許，爰命司法事務官進行本件清
    算程序。
五、依消費者債務清理條例第11條第1項、第83條第1項、第16條
    第1項，裁定如主文。
中　　華　　民　　國　 109　　年　　9 　　月　　26　　日
                      　　民事庭　法　官　李姝蒓
以上正本係照原本作成。
本裁定已於109年9月26日下午4時公告。
本裁定不得抗告。
中　　華　　民　　國　 109　　年　　9 　　月　　26　　日
  　                              書記官　郭南宏